【裁判字號】    97,訴,2331
【裁判日期】    980122
【裁判案由】    違反毒品危害防制條例
【裁判全文】
臺灣臺南地方法院刑事判決              97年度訴字第2331號
公  訴  人  臺灣臺南地方法院檢察署檢察官
被      告  乙○○
                    （現另案於臺灣臺南監獄執行）
上列被告因違反毒品危害防制條例案件，經檢察官提起公訴（97
年度毒偵字第3004號），被告於準備程序中就被訴事實為有罪之
陳述，本院合議庭裁定改依簡式審判程序審理，判決如下：
    主  文
乙○○施用第一級毒品，累犯，處有期徒刑拾月。
    事  實
一、乙○○曾於民國89年間因施用毒品案件，經本院以89年度毒
    聲字第3546號裁定送觀察、勒戒後，認有繼續施用毒品傾向
    ，再經本院以91年度毒聲字第826 號裁定送戒治處所施以強
    制戒治，於92年5 月19日期滿釋放出所，由臺灣臺南地方法
    院以91年度毒聲字第826 號為不起訴處分確定。另其前於94
    年間因違反毒品危害防制條例案件，經本院以94年度訴字第
    1635號判決判處有期徒刑11月確定；再於95年間因贓物案件
    ，經本院以95年度簡字第362 號判決判處有期徒刑3 月確定
    ；又於95年間因違反毒品危害防制條例案件，經本院以95年
    度訴字第932 號判決應執行有期徒刑1 年3 月確定，上開各
    罪嗣經本院以96年度聲減字第609 號裁定減刑，並定其應執
    行刑為有期徒刑1 年1 月確定，於96年7 月16日縮刑期滿執
    行完畢。詎其猶不知悔改，復基於施用第一級毒品海洛因之
    犯意，於97年9 月29日9 時許，在其位於臺南縣善化鎮嘉南
    里茄拔318 號住處，將海洛因加水稀釋後，以針筒注射之方
    式，施用第一級毒品海洛因1 次。嗣因另案遭通緝，於97年
    9 月30日12時許，為警在臺南縣善化鎮○○路200 號善化衛
    生所前緝獲，經其同意採尿送驗結果呈嗎啡之陽性反應，始
    知上情。
二、案經臺南縣警察局善化分局報請臺灣臺南地方法院檢察署檢
    察官偵查起訴。
    理  由
一、本件被告乙○○所犯係死刑、無期徒刑、最輕本刑為3 年以
    上有期徒刑以外之罪，其於本院準備程序中就被訴事實為有
    罪之陳述，經法官告知被告簡式審判程序之旨，並聽取公訴
    人、被告之意見後，由本院合議庭依刑事訴訟法第273 條之
    1 第1 項規定，裁定由受命法官獨任進行簡式審判程序，先
    予敘明。
二、上開事實，業據被告於本院審理時坦承不諱（見本院卷第28
    頁），且被告為警查獲時採尿送驗結果呈嗎啡（即海洛因水
    解後之反應）之陽性反應，有正修科技大學超微量研究科技
    中心97年10月17日R00-0000-000號檢驗報告1 紙在卷可稽（
    見警卷第5 頁）。上述鑑驗結果，係檢驗機關本於專業知識
    及以精密儀器或科學檢驗方法所得之結論，自可憑信。此外
    ，復有臺南縣警察局善化分局送驗尿液暨年籍對照表1 紙在
    卷可證（見警卷第6 頁），足見被告自白與事實相符，堪以
    採信。
三、按毒品危害防制條例於92年7 月9 日修正公布，自93年1 月
    9 日施行，其中第20條、第23條將施用毒品之刑事處遇程序
    ，區分為「初犯」、「5 年內再犯」、「5 年後再犯」，而
    依立法理由觀之，僅限於「初犯」、「5 年後再犯」，始應
    先經觀察、勒戒或強制戒治程序，倘被告於5 年內已再犯，
    經依法追訴處罰，縱其第三次（或第三次以上）再度施用毒
    品之時間，在初犯經觀察、勒戒或強制戒治執行完畢釋放5
    年以後，已不合於「5 年後再犯」之規定，且因已於「5 年
    內再犯」，顯見其再犯率甚高，原實施觀察、勒戒或強制戒
    治，已無法收其實效，即應依該條例第10條處罰。至於第三
    次（或第三次以上）施用毒品之時間，是否宜有期間限制？
    以多久為適宜？則分屬刑事政策、專門醫學範圍，非審判機
    關所能決定，有待循立法途徑解決（最高法院95年度第7 次
    及97年度第5 次刑事庭會議決議參照）。查被告前於89年間
    因施用毒品案件，經本院以89年度毒聲字第3546號裁定送觀
    察、勒戒後，認有繼續施用毒品傾向，再經本院以91年度毒
    聲字第826 號裁定送戒治處所施以強制戒治，於92年5 月19
    日期滿釋放出所，由臺灣臺南地方法院以91年度毒聲字第82
    6 號為不起訴處分確定；復於94年間因違反毒品危害防制條
    例案件，經本院以94年度訴字第1635號判決判處有期徒刑11
    月確定；再於95年間因違反毒品危害防制條例案件，經本院
    以95年度訴字第932 號判決應執行有期徒刑1 年3 月確定等
    情，有臺灣高等法院被告前案紀錄表1 份在卷可參。是被告
    於觀察、勒戒及強制戒治執行完畢釋放後，5 年內已再犯施
    用毒品案件，經法院判處罪刑確定，則其再犯本件施用毒品
    案件，即非屬該條例第20條第3 項所稱「5 年後再犯」之情
    形，檢察官自應依法追訴。從而，本件事證明確，被告犯行
    洵堪認定。
四、查海洛因屬毒品危害防制條例第2 條第2 項第1 款所稱之第
    一級毒品，不得持有、施用，被告竟持以施用，核其所為，
    係犯同條例第10條第1 項之施用第一級毒品罪。其施用前持
    有海洛因之低度行為，應為施用之高度行為所吸收，不另論
    罪。又被告曾於94年間因違反毒品危害防制條例案件，經本
    院以94年度訴字第1635號判決判處有期徒刑11月確定；再於
    95年間因贓物案件，經本院以95年度簡字第362 號判決判處
    有期徒刑3 月確定；又於95年間因違反毒品危害防制條例案
    件，經本院以95年度訴字第932 號判決應執行有期徒刑1 年
    3 月確定，上開各罪嗣經本院以96年度聲減字第609 號裁定
    減刑，並定應執行刑為有期徒刑1 年1 月確定，於96年7 月
    16日縮刑期滿執行完畢，此有臺灣高等法院被告前案紀錄表
    1 份在卷可按，其受徒刑之執行完畢，5 年以內故意再犯有
    期徒刑以上之本罪，為累犯，依法應加重其刑。爰審酌被告
    素行非佳，經觀察、勒戒及強制戒治後，仍未能戒除毒癮，
    顯見其無戒毒悔改之意，惟念其施用毒品乃自戕行為及其犯
    罪後坦承犯行，已具悔意之犯後態度，並兼衡其智識程度、
    生活狀況等一切情狀，量處如主文所示之刑。至被告所有供
    施用海洛因所用之針筒已經丟棄之情，業據其供明在卷（見
    本院卷第28頁），茲以針筒屬易碎之物，既經丟棄，衡情應
    已滅失，自無庸為沒收之諭知。
據上論斷，應依刑事訴訟法第273 條之1 第1 項、第299 條第1
項前段，毒品危害防制條例第10條第1 項，刑法第11條前段、第
47條第1 項，判決如主文。
本案經檢察官甲○○到庭執行職務。
中    華    民    國    98    年    1     月    22    日
                  刑事第十一庭  法  官   蘇碧珠
以上正本證明與原本無異。
如不服本判決應於收受本判決後10日內向本院提出上訴書狀，其
未敘述上訴理由者，並得於提起上訴後10日內向本院補提理由書
狀（均須按他造當事人之人數附繕本）「切勿逕送上級法院」
                                書記官   許哲萍
中    華    民    國    98    年    1     月    22    日
附錄本案論罪科刑法條全文
毒品危害防制條例第10條第1項：
施用第一級毒品者，處 6 月以上 5 年以下有期徒刑。


司法院資訊處製作；財團法人民間司法改革基金會備份。
